【裁判字號】    98,上易,1720
【裁判日期】    980904
【裁判案由】    恐嚇
【裁判全文】
臺灣高等法院刑事判決                98年度上易字第1720號
上  訴  人  臺灣板橋地方法院檢察署檢察官
上  訴  人
即  被  告  丁○○
指定辯護人  本院公設辯護人丙○○
上  訴  人
即  被  告  乙○○
上列上訴人因被告等恐嚇案件，不服臺灣板橋地方法院97年度易
字第1848號，中華民國98 年1月16日第一審判決（起訴案號：臺
灣板橋地方法院檢察署97年度偵字第9729號），提起上訴，本院
判決如下：
    主  文
上訴駁回。
    事  實
一、丁○○於民國92年間因過失傷害案件，經臺灣基隆地方法院
    於92年11月3日以92年基交簡字第258號判處有期徒刑2 月確
    定，於92年12月15日易科罰金執行完畢。
二、田榮輝（業經原審判處有期徒刑六月確定）於97年3月5日下
    午3 時許，在臺北縣金山鄉磺港村磺港橋下磺溪旁，見甲○○以剷土機挖取該處屬於國有財產局所有，由救國團金山青
    年活動中心管理之海水浴場海砂（甲○○所涉竊盜罪，業據
    臺灣基隆地方法院以97年度基簡字第468號判處有期徒刑2月
    ），認有機可趁，遂以其所有之三星牌行動電話拍攝甲○○
    盜採海砂之畫面（共3段影片，每段時間均為13 秒），隨後
    於次（6）日下午2時許，夥同游文杰（業經原審判處有期徒
    刑五月確定）共同基於意圖為自己不法所有之犯意聯絡，由
    游文杰駕駛小客車載同田榮輝，在臺北縣萬里鄉○○村○○
    路萬壽山墓園下山處攔下甲○○，並對其恫稱盜採海砂之事
    已遭其等拍照存證，要求甲○○交付新台幣（下同）30萬至
    50萬元處理，否則將讓其跑法院等加害財產之事恐嚇甲○○
    ，致其心生畏懼，惟甲○○仍不願交付財物。田榮輝、游文
    杰接續同一犯意，透過友人乙○○尋找曾服務於臺北縣政府
    警察局金山分局，當時任職於臺北縣政府警察局海山分局警
    備隊隊員之丁○○出面，乙○○、丁○○即共同基於與田榮
    輝、游文杰意圖為自己不法所有之犯意聯絡，於97年3月7日
    12時30分許，駕車同至甲○○位於金山鄉○○村○○路231
    號住處，田榮輝、游文杰於車上等待，而將前開三星牌行動
    電話交由乙○○、丁○○持有，由其2人下車前去敲門，待
    甲○○之女戊○○應門時，由乙○○出示前開以行動電話拍
    得之甲○○盜採海砂影片，再由丁○○恫稱：「這些畫面是
    我朋友拍到的，這種事是違法的，我住新莊的朋友託我來處
    理，這種事最好是私下處理，不然檢舉到環保局會罰很重」
    等語恫嚇戊○○，致其心生畏懼。丁○○等人於留下聯絡電
    話後即行離去，戊○○即將上情告知躲藏於屋內之甲○○，
    事後甲○○即於同日下午5時許撥打丁○○之聯絡電話，並
    拒絕交付財物而未遂。
三、案經甲○○訴由臺北縣政府警察局海山分局報告臺灣板橋地
    方法院檢察署檢察官偵查起訴。
    理  由
一、證據能力：
  被告丁○○辯稱：錄音係遭預謀誘惑所錄，不得作為證據乙
    節，按有關電話錄音之內容，業經被告丁○○簽名確認無訛
    （偵卷第37頁），其真實性即屬無疑，而電話錄音無非機械
    式之轉錄，自有其可信性，依刑事訴訟法第159條之4 第3款
    ，自有證據能力，此部份所辯，尚有誤會。
  被告及辯護人對於其他後引證據，均不爭執（本院卷第36頁
    背面），且觀其製作取得之情形，並無違法或不當之狀況，
    依刑事訴訟法第159條之5規定，均有證據能力，合先敘明。
二、訊據上訴人即被告乙○○、丁○○二人固不諱言於上開時地
    曾至被害人住處，談論有關環保檢舉等情，惟均否認有何恐
    嚇取財犯行。被告乙○○辯稱：是好意告訴戊○○之父親盜
    採砂石會被罰，戊○○有請伊去找田榮輝來私下和解，僅係
    單純介紹，未參與任何犯行云云被告丁○○則辯稱：對戊○○說這種事情如果被檢舉，環保局會罰很重，但不認識田榮
    輝與游文杰，只認識乙○○，是乙○○告訴伊想賺環保的檢
    舉獎金，但伊沒有恐嚇意思，也沒有不法所有意圖，只是單
    純幫忙乙○○等人。金額是被害人說要包紅包云云。經查：
（一）有關被告二人與共犯田榮輝於上開時地，如何以檢舉盜採
      砂石事件，對告訴人恐嚇取財等情，業據：
    被告乙○○於警詢稱：因為田榮輝要舉發甲○○的違法事
      實，先前有告知甲○○要提出檢舉，沒想到甲○○回應家
      中有2 名女兒在金山分局服務不怕檢舉，所以田榮輝拜託
      我有無認識警界的朋友，再至甲○○家中瞭解詳情，接受
      田榮輝的請求後，我即以電話通知丁○○於97年3月7日12
      時30分與田榮輝、游文杰共4 人至甲○○家中洽談，田榮
      輝、游文杰共乘一車在車上沒有下車在附近等候，我與丁○○共乘一車出面處理此事，當時是由郭民女兒跟我們洽
      談，都是由丁○○跟對方討論，我只是在旁放映郭民盜採
      海砂的畫面給郭民女兒看等語（偵卷第14、15頁）。
    被告丁○○於警詢稱：（據戊○○提供之電話錄音譯文內
      容，甲○○曾對丁○○表示『一車的砂要向我拿20萬元，
      我拿不出來... 不然就讓你送法院好了』，你本人回答『
      法院最後一定罰錢... 這也是人家檢舉的』，請問你做何
      解釋？）『一車的砂要向我拿20萬元』是田榮輝要我轉達
      的金額等語（偵卷第23頁），於原審稱：我是有對戊○○
      說『這些畫面是我朋友拍到，這種事是違法，是我住新莊
      朋友託我來處理，不然檢舉到環保局會罰很重』等語，甲○○後來有打電話給我，問我事情到底是怎樣，甲○○說
      對方要跟他們要3、50 萬元，這件事我有跟被告田榮輝、
      被告游文杰聊過，但他們說是甲○○主動要給他們3、5萬
      元，我只有轉達被告田榮輝、游文杰的意思給甲○○，因
      為他們說要賺環保獎金，愈多愈好，說至少要1、20 萬元
      ，我後來跟甲○○說，甲○○以為是要3、50 萬元，我就
      跟他說不是3、50萬元，是1、20萬元或15萬元都可以等語
      （原審卷第43頁，第90頁）。
    核與：
    共犯田榮輝於警詢稱：因97年3月5日15時50分許，我拍攝
      到甲○○在臺北縣金山鄉磺港村磺港橋下盜採海砂的畫面
      ，因為這是違法行為，所以我先找我的朋友游文杰，商討
      如何檢舉才有錢賺。戊○○提供之電話錄音譯文內容，甲○○曾對丁○○表示『一車的砂要向我拿20萬元，我拿不
      出來... 不然就讓你送法院好了』內容所提及之20萬元，
      當初我是以開玩笑的口吻跟丁○○做如此表示等語（偵卷
      第6、7頁），於偵訊稱：於97年3月5日拍攝到甲○○盜採
      砂石，隔日（6 日）伊與游文杰到萬壽山墓園找他要問是
      誰指使他盜採砂石，並透過乙○○找來丁○○，4 人一同
      於同年月7 日前往告訴人住處，伊因為會怕所以待在車上
      ，由丁○○及乙○○下車去等語（偵卷第65至68頁）。
    證人即同案被告游文杰於警詢稱：當時是7 日那天丁○○
      和甲○○的女兒戊○○談完回來後，丁○○說甲○○他們
      願意和解，看我們想要多少和解金，我和田榮輝覺得大概
      20、30萬就可以和解，便不會去檢舉甲○○了，即再透過
      丁○○去向甲○○表達我們的意思等語（偵卷第11頁）。
    證人即告訴人甲○○於原審證稱：有一個姓陳的跟我說過
      話，他說我去橋下偷挖沙子被我老大拍到，叫我拿 3、50
      萬來處理，我說我是工人，哪來3、50 萬元，所以我才去
      分局作筆錄，後來才知道原來是我們村內的田榮輝叫人去
      拍攝的。他說我去挖海砂，兄弟在跑路，叫我拿一些錢出
      來，我說我沒有錢，他叫我5 點前要電話跟他聯絡，之後
      我有打電話給他，他說他兄弟在跑路，叫我拿3、50 萬出
      來，我說我是工人，沒有錢，他就把電話掛掉。等到過 3
      天丁○○要來跟我拿錢，約早上10點，有先打一通電話過
      來，第3 通我叫我女兒戊○○接，我怕他們是黑道，我就
      躲起來，我聽到我女兒說是丁○○。丁○○在電話裡，叫
      我拿10萬出來和對方和解等語（原審卷第110-111頁，113
      頁）。
    證人即告訴人女兒戊○○於偵訊及原審證稱：丁○○於97
      年3月7日打來的電話要找伊父親講有關盜採海砂的事，有
      給伊看錄影內容，伊當時嚇呆了，非常害怕，伊問丁○○
      該如何處理，丁○○當下表示要回去問問看，同日下午 1
      時打電話告訴伊對方要20幾萬，但因為伊無法負擔20幾萬
      ，所以建議父親去自首，並在同日下午1 點多，要父親打
      電話給丁○○做蒐證等語（偵卷第49至51頁，原審卷第11
      6-120頁）。
    證人己○○於原審證稱：伊當天（7 日）中午回到家中遇
      見丁○○，丁○○向伊表示因為伊父親被拍到盜採砂石，
      他是受到朋友之託來講這件事，丁○○的朋友就給我看手
      機的畫面，他們講說多少要付一點錢，一開始是3、50 萬
      後來降價，伊後來覺得這會是無底洞，所以勸父親去投案
      等語（原審卷第123-124頁），大致相符。
    且觀諸被告丁○○與甲○○手機通話錄音譯文，被告丁○○稱：也算是衰剛好被拍到，說到很多事情，說到你違法
      的事情，當然人家討論檢舉有什麼利益？有什麼利益可以
      賺？這人是新莊的人，以前我在金山分局服務，所以才透
      過朋友來找我、法院到最後一定罰錢，阿伯啊不管怎樣我
      還是會跟他們講，我們這說正經的，這也是人家檢舉的、
      我們現在私下講，啊你盜採海砂啦，我們是說看能不能圓
      滿處理。我們說正經的啦，我以前都有跟姐阿說過，阿你
      現在跟我討論這個，說什麼40、50萬都是ＸＸ說的，既然
      今天我來替你們處理，你說要怎樣怎樣，那就好了。第一
      我今天特地從新莊跑到金山來找你，也是因為他們透過朋
      友來找我，第二我也是聽說你兒或是妳女兒在金山分局服
      務，因為我也是在金山分局服務，我兩個姐仔（台語）也
      是都熟，所以說這件事情如果能夠圓滿處理就圓滿處理，
      阿什麼什麼30、50，那都是他們在講的，我有這樣說嗎？
      我們說正經的，你有你的立場，他們也是，都很硬，要不
      然阿伯你若是說10萬，我就負責跟他們說，我的電話你都
      知道。阿伯，說正經的啦，別讓我難做，要不然這樣，10
      萬？你說怎樣？阿伯，我現在慢慢開車往你那裡去，你盡
      量準備啦，看是6萬就6萬，還是5萬就5萬啦，都沒關係，
      剩下的我來替你說，你盡量準備等語（偵卷34至37頁）。
      益足認上開證人即被告說詞有依據，而可採信。
    此外，並有被告田榮輝所有三星牌手機1 支扣案可資佐證
      ，及卷附通聯調閱查詢單1份、行動電話翻拍照片4紙等附
      卷可稽（偵卷38至39、85至223頁）。
綜上，足認被告及共犯等上開自白有證據可佐，此部份事實，堪
予認定。
（二）被告等辯稱：戊○○、己○○為被害人之女，依法不得為
      證，其等陳述必有偏頗，不足採信乙節，按依刑事訴訟法
      第1項第1款規定直系血親得拒絕證言。而非不得作證，是
      被告等以證人戊○○、己○○為被害人之女，不得作證，
      顯有誤會。至於上開證人之說詞，如前所述，有其他證據
      可佐，自可採信，初不因與被害人有何親戚關係，即棄而
      不用，是被告等此部份所辯，即不可採。
（三）被告等辯稱：無恐嚇取財意圖乙節，如前所述，被告丁○○明知同案被告田榮輝拍得告訴人甲○○盜採海砂畫面，
      不循法律途徑舉發告訴人之犯罪事實，卻與同案被告游文
      杰及透過伊及被告乙○○，私下找告訴人索討金錢和解，
      顯係欲藉此機會非法謀財，而有不法所有之意圖，所辯自
      不足採。
（四）被告乙○○辯稱：未曾參與任何恐嚇犯行乙節，然查：被
      告乙○○稱：都是由丁○○跟對方討論，我只是在旁放映
      郭民盜採海砂的畫面給郭民女兒看等語（偵卷第15頁），
      顯然已參與恐嚇犯行，所辯自不足採。
（五）被告等辯稱：僅是打算舉發違法，並非恐嚇乙節，按恐嚇
      之性質，不以違法為必要，雖屬合法之事，若以恐嚇要挾
      ，仍構成恐嚇取財罪（最高法院76年度台上字第7178號刑
      事裁判可資參照）。本件被告等舉發他人違法事件，雖屬
      合法，然卻以之要挾取得，依上開判例意旨，自無解於罪
      責。
（六）被告丁○○辯稱：只是居中傳話調解，並未恐嚇乙節，然
      觀諸上開證人證詞及錄音譯文，被告丁○○顯非單純傳話
      調解，所辯自不足採。
綜上，被告等所辯，均不足信，事證明確，其等犯行，均堪認定
。
三、核被告乙○○及丁○○所為，均係犯刑法第346條第3項、第
    1 項恐嚇取財未遂罪。原審檢察官認被告丁○○所為係涉
    犯貪污治罪條例第4條第1 項第2款之藉勢勒索財物罪嫌乙節
    （原審卷第88頁），惟被告丁○○堅決否認有利用權勢向告
    訴人勒索財物等情，經查：證人己○○於原審證稱：當時我
    和我父親、妹妹己○○處理此事的過程中，沒有受到丁○○
    具有警員身分的影響，因為我們根本不怕警察身分，反而是
    丁○○提到他們和新莊那裡的黑道有關係，我們比較怕黑道
    。處理此事的過程中，丁○○沒有以警察身分來對我們施壓
    ，他只是一開始有亮識別證我們就開門等語（原審卷第 122
    頁），證人己○○於原審證稱：丁○○到我們家，及他們之
    間用電話聯絡過程中，丁○○沒有利用警察身分對我們施壓
    ，他在電話裡說大家都是同事，也跟我爸談話中說跟你女兒
    是同事，他哥黃永清也當過我們的組長，給他一點方便，也
    就是討論空間，我爸就跟他說，你不要牽連到我兩個女兒身
    上，這是我跟你的事情等語（原審卷第125 頁），足認被告
    丁○○雖曾亮識別證，用以進入被害人家中，然此部份僅係
    著手犯行之預備階段，其後，並未藉著警員身分權勢而勒索
    財物，公訴人認被告丁○○所為涉犯藉勢勒索罪，即有誤會
    ，惟公訴人所述乃同一社會基礎事實，本院自得依法變更法
    條。另被告二人與田榮輝、游文杰等，就上開犯行，有犯
    意聯絡及行為分擔，為共同正犯。共犯田榮輝係基於單一
    犯意，於時、地密切之情形下先後為上揭恐嚇取財之舉動，
    且持續侵害同一法益，為接續犯，僅成立單純一罪，從而被
    告等中途加入，亦應論一罪。被告等已著手於恐嚇取財行
    為之實施，惟並未取得財物，為未遂犯，應依刑法第25條第
    2 項規定減輕其刑。被告丁○○曾因過失傷害案件，經臺
    灣基隆地方法院以92年基交簡字第258號判處有期徒刑3月，
    於92年12月15日易科罰金執行完畢，有本院被告全國前案紀
    錄表1紙在卷可憑，其於5年內故意再犯有期徒刑以上之罪，
    為累犯，應依刑法第47條第1 項規定加重其刑，並依法先加
    後減之。至於刑法第41條新增社會勞動制度，為執行問題
    ，不生比較新舊法問題。
四、原審以事證明確，適用刑事訴訟法第299條第1項前段、第30
    0條，刑法第28 條、第346條第3項、第1項、第25條第2項、
    第47條第1項、第41條第1項前段、第38條第1項第2款，刑法
    施行法第1條之1，並審酌被告乙○○及丁○○之素行情形，
    有本院被告前案紀錄表3 份足憑，智識程度（乙○○為高中
    畢業、丁○○為大專畢業），渠等之犯罪動機、目的、手段
    、參與涉入之程度、所生危害，惟犯後均否認犯行等一切情
    狀，分別量處丁○○有期徒刑六月，乙○○有期徒刑五月，
    並均諭知易科罰金之折算標準。且說明扣案之三星牌手機 1
    支，為共犯田榮輝所有，供本案犯罪所用之物，應依法宣告
    沒收。認事用法，均無違誤，被告等上訴，猶否認犯行，為
    無理由，而檢察官上訴意旨以被告丁○○曾出示識別證，而
    認其犯行應依刑法第134 條加重其刑乙節，然查：如前所述
    ，被告丁○○出示識別證，應認是其進入被害人家中之方法
    ，僅得認係其後實施詐欺行為前之預備階段，其後實施詐欺
    時，均未以警察身分為之，而詐欺罪並未處罰預備犯，因此
    ，即難依上開法條加重處罰，是此部分上訴，亦有誤會。從
    而，本件上訴，均應駁回。
據上論斷，應依刑事訴訟法第368條，判決如主文。
本案經檢察官張啟彬到庭執行職務。
中    華    民    國    98    年    9     月    4     日
                  刑事第十八庭審判長法  官  吳鴻章
                                    法  官  游紅桃
                                    法  官  周政達
以上正本證明與原本無異。
檢察官對利用權勢詐取財物部份如不服本判決，應於收受送達後
10日內向本院提出上訴書狀，其未敘述上訴之理由者並得於提起
上訴後10日內向本院補提理由書（均須按他造當事人之人數附繕
本）「切勿逕送上級法院」。
其餘均不得上訴。
                                    書記官  廖純瑜
中    華    民    國    98    年    9     月    4     日
附錄：本案論罪科刑法條全文
中華民國刑法第346條
意圖為自己或第三人不法之所有，以恐嚇使人將本人或第三人之
物交付者，處6月以上5年以下有期徒刑，得併科1千元以下罰金
。


司法院資訊處製作；財團法人民間司法改革基金會備份。
